臺灣士林地方法院民事判決　　　　　　 95年度重訴字第238號
原　　　告　丙○○
訴訟代理人　楊延壽律師
被　　　告　宏福木業股份有限公司
法定代理人　乙○○　　遷出國外.
　　　　　　甲○○
上列當事人間所有權移轉登記事件，本院於民國96年1 月30日言
詞辯論終結，判決如下：
    主      文
被告應將坐落在桃園縣桃園市○○段一０八六地號土地所有權全
部移轉登記予原告。
訴訟費用新台幣壹拾捌萬柒仟貳佰壹拾陸元由被告負擔。
    事實及理由
一、按「解散之公司除因合併、分割或破產而解散外，應行清算
    。」；「解散之公司，於清算範圍內，視為尚未解散。」；
    「公司之經理人或清算人，股份有限公司之發起人、監察人
    、檢查人、重整人或重整監督人，在執行職務範圍內，亦為
    公司負責人。」；；「公司之清算，以董事為清算人。但本
    法或章程另有規定或股東會另選清算人時，不在此限。」，
    公司法第24條、第25條、第8 條第2 項、第322 條第1 項定
    有明文。本件被告公司雖於民國78年1 月23日經登記解散，
    然未經清算程序，而該公司解散時董事有3 人，董事長為邱
    景儀，另有董事甲○○及乙○○2 人，其中邱景儀已於81年
    9 月18日死亡，此有公司登記資料（本院卷第30頁）、戶籍
    謄本（本院卷第30頁以下），在卷可憑。是於該公司清算範
    圍內，應以甲○○及乙○○為清算人，即為公司之法定代理
    人。第按「公司設立登記後，有應登記之事項而不登記，或
    已登記之事項有變更而不為變更之登記者，不得以其事項對
    抗第三人。」，公司法第12條亦有明文。本件被告法定代理
    人甲○○到庭雖稱：不知為何會登記為公司董事云云，然該
    項登記經依法申辦登記後，既仍未經變更，依據上開公司法
    第12條規定，即不得以之對抗原告而否認，是其此辯，當非
    可取。
二、原告起訴主張：兩造前於76年11月6 日簽訂不動產買賣契約
    書（以下稱系爭買賣契約），約定由原告向被告購買包含桃
    園縣桃園市○○段1086地號土地（重測前編定為桃園縣桃園
    市○○○段水汴頭小段298-7 地號，以下稱系爭土地）在內
    之六筆土地所有權全部，其中系爭土地因屬道路用地，雙方
    原擬該土地將由政府徵收，則由被告名義受領補償後轉付原
    告，可省卻相關程序及費用，故在系爭契約不動產標示附註
    第4 項中，約定暫不辦理所有權移轉登記，關於該土地之權
    利、義務，則自訂約日起歸原告行使、負擔，原告於訂約後
    已經依約付清全部價款，被告亦將系爭土地所有權狀交付原
    告收執，其餘土地則均已辦畢所有權移轉登記，原告亦逐年
    繳交系爭土地之地價稅。惟時過多年，迄至90年間，因系爭
    土地仍未徵收，原告為恐名實不服衍生糾紛，即通知被告要
    求辦理所有權移轉登記，詎被告公司之股東，竟以原負責人
    已經死亡，且公司解散為由不予置理，原告依據民法第348
    條規定，及系爭買賣契約第4 條：被告負有無條件隨時配合
    所有權移轉登記之需要照辦，至原告取得所有權登記完畢為
    止義務之約定，自得請求被告將系爭土地所有權移轉登記予
    原告，此亦為符於誠信原則之當然解釋。為此，依據上開民
    法規定及系爭買賣契約約定，訴請被告移轉系爭土地所有權
    等語，並聲明求為判決如主文第一項所示。被告法定代理人
    甲○○到庭則以：對此事不知情，與原告亦不相識等語置辯
    ，並聲明求為判決：駁回原告之訴。
三、查原告主張之上開事實，業據提出不動產賣賣契約書（本院
    卷第13頁以下）、土地所有權狀（本院卷第17頁）、地價稅
    繳款書（本院卷第18頁以下）等為證，核屬相符，堪認為真
    實。
四、按「物之出賣人，負交付其物於買受人，並使其取得該物所
    有權之義務。」，民法第348 條第1 項定有明文。又依雙方
    所定系爭契約第4 條：辦理產權移轉登記時，乙方應將產權
    憑證及所需公定契紙、印鑑證明書等登記必須文件交付原告
    ，至甲方取得產權登記完畢為止，如需被告或關係人親自出
    面協辦或用印、換補證件、文件時，被告均應無條件隨時照
    辦之約定，被告負有將系爭土地所有權移轉登記予原告之義
    務，被告迄今仍未履行，原告憑本上開民法規定及約定，訴
    請被告辦理所有權移轉登記，為於法有據，應予准許。至被
    告法定代理人甲○○雖抗辯不知情云云，然甲○○於系爭契
    約簽訂時，非被告公司法定代理人，其是否知情，要為被告
    公司內部事務，與原告無涉，仍不得以之對抗原告，是其此
    抗辯，要無礙於上開判斷。
五、從而，原告主張依據民法第348 條及系爭契約第4 條約定，
    請求被告將系爭土地所有權移轉登記予原告，為有理由，應
    予准許。
六、本件訴訟費用包括原告已繳裁判費為新台幣（以下同）182,
    896 元、公示送達登報費用4,320 元，合計為187,216 元，
    爰併為訴訟費用負擔之諭知如主文第二項所示。
七、據上論結，原告之訴為有理由，依民事訴訟法第78條、第87
    條第1 項判決如主文。
中　　華　　民　　國　　96　　年　　2 　　月　　13　　日
                  民事第一庭  法  官  蕭錫証
以上正本證明與原本無異。
如對本判決上訴須於判決送達後20日內向本院提出上訴狀。
中　　華　　民　　國　　96　　年　　2 　　月　　26　　日
                              書記官  林立原
